最高法院刑事判決　　　　　　九十四年度台上字第六一五一號
　　上　訴　人　台灣高等法院檢察署檢察官
　　被　　　告　甲○○
　　　　　　　　　　　　51號.
上列上訴人因被告過失致人於死案件，不服台灣高等法院中華民
國九十二年二月二十五日第二審更審判決（九十一年度交上更(一)
字第三一號，起訴案號：台灣板橋地方法院檢察署八十七年度偵
字第二四九一四號），提起上訴，本院判決如下：
    主  文
原判決撤銷，發回台灣高等法院。
    理  由
本件原判決以公訴意旨略稱：被告甲○○係大貨車司機，為從事
駕駛業務之人，於民國八十七年十月二十二日上午七時五十分許
，駕駛車牌ＩＹ－六一三號曳引車（營業半拖車車號Ｐ四－四五
號），沿台北縣新莊市○○路由樹林往新莊方向行駛，本應注意
車前狀況，及兩車併行之間距，並隨時採取必要之安全措施。詎
其並無不能注意情形，因疏未注意，撞及同向在其左側騎乘車號
ＱＲＰ－八三二號機車之被害人王冠懿，致其人車倒地，為被告
駕駛之大貨車輾壓，王女因之胸腹部外傷、肺挫傷、左側上、下
肢骨折導致敗血性休克、心肺衰竭，經送醫急救後終告不治。因
認被告涉犯刑法第二百七十六條第二項之業務過失致人於死罪嫌
。經審理結果，認為不能證明被告犯罪，第一審所為無罪之判決
，為無不合，予以維持，駁回上訴人在第二審之上訴。固非無見
。
惟查：(一)、按審理事實之法院，對於案內一切證據，除認為不必
要者外，均應詳為調查，然後基於調查所得之心證以為判斷事實
之基礎，故證據雖已調查，而尚有其他必要部分並未調查，仍難
遽為被告有利或不利之認定。原審就本件卷證資料函請法務部法
醫研究所鑑定被害人王冠懿死亡有關事項，茲據該所將鑑定人研
判意見函復，其中第(五)點記載：「拖板車駕駛肇事是有應注意而
未注意的過失」（見原審更(一)卷第三十三頁）。此為對於被告不
利之證據，原判決雖謂與先前論述相左，且該鑑定意見未敘述被
告如何違反注意義務之根據，而不予採取（見原判決第九頁第四
、五行）。然前揭研判意見雖未敘述其研判依據，但非不能再函
請該所鑑定人補充敘述其研判之理由，遽認該鑑定研判意見不予
採取，自有調查未盡之違誤。(二)、本件原判決認被害人王冠懿於
事故發生當時係行駛於被告車輛之右後方，另依卷附之現場照片
所示，肇事地點之道路邊緣外側係長有雜草之空地（見相驗卷第
十、十一頁），則被害人騎乘之機車如「向右傾倒」，依常情應
摔落於道路右方之草地上方是，似無可能倒向在左側之被告車右
後前輪之前方處之可能。原判決理由竟謂「被害人王冠懿自被告
車輛右後方駛至，於該路段路況欠佳、通行不易之狀況下，若疏
未注意保持兩車間之行車安全間距，復因通行路面狹窄，路面邊
線外側雜草叢生崎嶇不平，一旦因而失控，『人車突然向右傾向
被告板車右後前輪之前方處』，被告應無法閃避」，此部分之論
證已與事理有違；原判決據此進而推論「故被告板車右後前輪碰
撞被害人之機車車尾方向燈處（此可從被告板車右後前輪輪胎上
沾有機車車尾燈之細小碎片看出，見相驗卷第十頁反面中間照片
所示），致被害人王冠懿人車倒地而遭輾壓，亦不能認被告有過
失責任。」云云，亦與論理法則相悖。原判決既認定「被告板車
右後前輪碰撞被害人之機車車尾方向燈處，致被害人王冠懿人車
倒地而遭輾壓」，則本件車輛肇事，是否被告駕駛之板車車輪先
撞及被害人之機車車尾鐵架，致與其相連之車身外殼一併被撞斷
落、破裂，被害人即因之倒地，始遭輾壓受傷？此與被告有無過
失罪責攸關。原判決仍未詳加調查審認，遽認被告板車右後車輪
縱有碰撞被害人機車，亦不負過失罪責云云，尚嫌速斷。(三)、原
判決理由認本件車禍係被害人人車先行倒地後，為被告板車右後
前輪輾及被害人之左臂等處，方致被害人有嚴重之傷勢而死亡之
結果等情（見原判決第八頁倒數第一行）。如果無訛，被害人之
左臂等處倘係遭被告之板車右後輪輾壓，則其所遺血跡應係在該
板車右後輪後方，始符常理。然依卷附現場照片顯示，被害人遭
輾壓受傷所遺血跡位於該板車右後輪前方（見相驗卷第十、十二
頁），顯見原判決理由該項論斷，與卷證並不相符，難認為適法
。(四)、按鑑定有不完備者，得命增加人數或命他人繼續或另行鑑
定，刑事訴訟法第二百零七條定有明文。本件原判決於理由內引
用台灣省台北縣區車輛行車事故鑑定委員會函及台灣省車輛行車
事故覆議鑑定委員會函之鑑定意見，謂「本件車禍確係王冠懿人
車先行倒地後，再遭被告板車右後前輪輾及王冠懿之左臂等處，
方致王冠懿有上開嚴重之傷勢而生死亡之結果。」等情。惟前揭
鑑定意見均說明「但該輕機車因何因素倒地，係遭聯結車擦撞或
是自行超車失控或亦其他原因，本會無法據以研判」（見一審卷
第十八、六十八頁）。則本件車禍肇事原因尚嫌不明，該鑑定仍
欠完備。原審未再送請其他鑑定機關鑑定，遽行判決，自嫌速斷
，難昭折服。檢察官上訴意旨執以指摘原判決不當，非無理由，
應認原判決仍有撤銷發回更審之原因。
據上論結，應依刑事訴訟法第三百九十七條、第四百零一條，判
決如主文。
中　　華　　民　　國　九十四　年　 十一 　月　　四　　日
                      最高法院刑事第十一庭
                          審判長法官  洪　清　江
                                法官  石　木　欽
                                法官  李　伯　道
                                法官  林　勤　純
                                法官  陳　晴　教
      本件正本證明與原本無異
                                      書  記  官
中　　華　　民　　國　九十四　年　 十一 　月　 十五 　日
                                                Ａ
